【裁判字號】    98,勞再易,6
【裁判日期】    990223
【裁判案由】    損害賠償
【裁判全文】
臺灣高等法院高雄分院民事判決         98年度勞再易字第6號
再審原告    中國鋼鐵股份有限公司
法定代理人  甲○○
訴訟代理人  尤中瑛  律師
再審被告    乙○○
上列當事人間請求損害賠償事件，再審原告對於民國98年11月3
日本院98年度勞再易字第1 號確定判決提起再審之訴，本院判決
如下：
    主  文
再審之訴駁回。
再審訴訟費用由再審原告負擔。
    事 實 及 理 由
一、再審原告主張略以：綜觀勞動基準法（下稱勞基法）第62條
    第1 項、第2 項與勞工安全衛生法（下稱勞安法）第16條後
    段、第1 條等規定，最後應就職業災害負擔補償責任之人為
    「雇主承攬人」，事業單位與承攬人在內部關係並無分擔額
    ，從而並無再適用民法第280 條「連帶債務人相互間，應平
    均分擔義務」原則規定之餘地。前再審確定判決（即本院98
    年度勞再易第1 號）以勞安法第16條及民法第276 條第1 項
    、第280 條前段等規定，認再審原告應對再審被告之職災補
    償負平均分擔責任乙節，將造成勞安法與勞基法兩個法律對
    於事業單位得否向為雇主之承攬人求償之規定，在體系上欠
    缺一致性，將導致勞基法第62條第2 項全無適用餘地之結果
    ，顯然違反勞基法將職業災害補償定位為雇主責任之基本原
    則。再審被告既已就職業災害補償，與其雇主揚申交通有限
    公司（下稱揚申公司）和解，免除新臺幣（下同）3 萬元以
    外之其他全部責任，則在內部關係無分擔額之再審原告即同
    免其他全部責任。而未免除之3 萬元，因再審被告之雇主揚
    申公司已為清償，該連帶債務即告消滅，再審原告自無庸負
    責。乃前再審判決依民法第276 條第1 項規定，認再審原告
    仍不免其責任，適用法規顯有錯誤，爰依民事訴訟法第496
    條第1 項第1 款規定，提起再審之訴。並聲明求為判決：(一)
    本院98年度勞再易字第1 號確定判決關於命再審原告給付部
    分及訴訟費用之裁判均廢棄。(二)上開廢棄部分，再審被告在
    前審之訴駁回。(三)再審及前審訴訟費用均由再審被告負擔。
二、本件未經言詞辯論，再審被告亦未具狀作何聲明或陳述。
三、按民事訴訟法第496 條第1 項第1 款所謂適用法規顯有錯誤
    ，係指確定判決所適用之法規顯然不合於法律規定，或與現
    尚有效之判例、解釋顯然違反者而言，不包括認定事實錯誤
    ，取捨證據失當，判決不備理由及在學說上諸說併存致發生
    法律上見解岐異等情形在內（最高法院90年台再字第27號裁
    判要旨參照）。另按雇主對於勞工就業場所之通道、地板、
    階梯或通風、採光、照明、保溫、防濕、休息、避難、急救
    、醫療及其他為保護勞工健康及安全設備應妥為規劃，並採
    取必要之措施。事業單位以其事業招人承攬時，其承攬人就
    承攬部分負本法所定僱主之責任；原事業單位就職業災害補
    償仍應與承攬人負連帶責任。再承攬者亦同。勞安法第5 條
    第2 項、第16條訂有明文。再按債權人向連帶債務人中之一
    人免除債務，而無消滅全部債務之意思表示者，除該債務人
    間應分擔部分外，他債務人仍不免其責任。連帶債務人相互
    間，除法律另有規定或契約另有訂定外，應平均分擔義務，
    民法第276 條第1 項、第280 條前段亦規定綦詳。是以，事
    業單位於承攬人違反勞安法規定之雇主責任時，即應依勞安
    法第16條之規定，就勞工之職業災害補償負連帶責任，並依
    民法第280 條前段之規定平均分擔義務，應無疑義。
四、經查再審被告係受僱於揚申公司，在事業單位即再審原告之
    廠區內W131加水站進行灑水工作，而本件職業災害之發生，
    係「因車輛上層腳踏板斷裂致再審被告自高處摔下來」等情
    ，已為原確定判決（即本院97年度勞上易字第29號）及前再
    審確定判決認定之事實，足認承攬人揚申公司並未提供合於
    安全使用之車輛供再審被告駕駛，致發生再審被告受傷之事
    故，已有違反勞安法第5 條第2 項之事由，揆諸上開說明，
    再審原告就承攬人揚申公司此部分疏失所致之職業災害補償
    ，應依勞安法第16條規定，與承攬人揚申公司負連帶責任。
    從而前再審確定判決認「再審原告（即本件再審被告）就所
    主張之本件職業災害補償，得依勞基法第59條、第62條規定
    ，請求事業單位之中鋼公司及承攬人雇主之揚申公司為職業
    災害之連帶補償；中鋼公司為災害補償後，就其所補償之部
    分，得向揚申公司求償，中鋼公司依此規定所為職災補償並
    無內部分擔部分。另再審原告亦得依勞工安全衛生法第16條
    規定，請求中鋼公司就揚申公司應負之職業災害補償，負連
    帶責任，其內部關係，則應依民法第280 條規定，平均分擔
    義務」；並認「揚申公司就系爭職業災害，對於再審原告（
    即本件再審被告）之雇主補償責任，業與再審原告成立和解
    ，再審原告不得再對揚申公司為請求，且為原確定判決所確
    定之事實，再審原告就此部分提起再審為無理由。再者，中
    鋼公司就再審原告本件得請求之職業災害補償依勞基法第59
    條、第62條規定，固應與揚申公司連帶補償，惟因就所補償
    之部分得向揚申公司求償，並無內部分擔部分，揚申公司既
    與再審原告達成和解，同時約定再審原告不得再向揚申公司
    為其他賠償之請求，則再審原告即不得據此勞基法第62條之
    規定，再向中鋼公司為請求，此並為原確定判決所認定。惟
    揚申公司就本件職業災害之發生，業已違反勞工安全衛生法
    第5 條第2 項雇主責任之規定，中鋼公司應依同法第16條規
    定，與揚申公司連帶對再審原告負職災補償責任。……而揚
    申公司就其職災補償責任，業與再審原告成立和解，已如上
    述，是按之民法第276 條第1 項、第280 條前段規定，應認
    中鋼公司就揚申公司內部應平均分擔之部分，已免其責任，
    再審原告得向中鋼公司請求者，僅為中鋼公司依勞基法第59
    條規定，應與揚申公司平均分擔之部分」等情（見本院98年
    度勞再易字第1 號判決第8 頁、第11頁、第12頁），即難認
    前再審確定判決所適用之勞安法第5 條第2 項、第16條、民
    法第276 條第1 項、第280 條前段，顯然不合於法律規定，
    或與現尚有效之判例、解釋顯然違反者。而再審原告所為之
    上開指述，核屬法律上見解岐異之問題，再審原告據而依民
    事訴訟法第496 條第1 項第1 款規定，提起再審之訴，揆諸
    首開說明，即顯無理由。
五、綜上所述，再審原告提起本件再審之訴顯無理由，爰不經言
    詞辯論，逕以判決駁回之。
六、據上論結，本件再審之訴顯無理由，依民事訴訟法第502 條
    第2項、第78條，判決如主文。
中    華    民    國    99    年    2     月    23    日
                              民事第三庭
                                  審判長法官  吳登輝
                                  法      官  徐文祥
                                  法      官  甯  馨
以上正本證明與原本無異。
本件判決不得上訴。
中    華    民    國    99    年    2     月    24    日
                                  書  記  官  廖素珍

司法院資訊處製作；財團法人民間司法改革基金會備份。
